【裁判字號】    91,交訴,251
【裁判日期】    920106
【裁判案由】    業務過失致死等
【裁判全文】
臺灣高雄地方法院刑事判決                        九十一年度交訴字第二五一號
    公  訴  人  臺灣高雄地方法院檢察署檢察官
    被      告  乙○○  男  四.
    被      告  丙○○  男  三.
右列被告因業務過失致死等案件，經檢察官提起公訴（九十一年度偵字第二○九五七
號），本院判決如左：
    主  文
乙○○從事業務之人，因業務上之過失致人於死，處有期徒刑捌月。緩刑參年。
丙○○意圖使犯人隱避而頂替，處拘役參拾日，如易科罰金，以參佰元折算壹日。緩
刑貳年。
    事  實
一、乙○○係設於高雄縣鳳山市○○路○段六八號「華譽運輸股份有限公司」（下稱
    華譽公司）之司機，為從事業務之人，惟未考領大貨車職業駕駛執照，竟仍於民
    國九十一年八月十五日上午十時三十分許，無照駕駛車號ＪＧ—一０三號營業大
    貨車，沿高雄市○○區○○路一二六巷由南向北行駛，途經設有閃光黃燈之該路
    段與玉田街口時，本應注意汽車行駛時，駕駛人應注意車前狀況，隨時採取必要
    之安全措施，以避免危險之發生，依當時天候晴，日間有自然光線，市區道路鋪
    裝有快慢車道，路面乾燥無缺陷，道路無障礙物，視距良好，依其智識、能力亦
    無不能注意之情事，竟疏未注意前方狀況，又因吳重志所駕駛之車號ＸＵ—六０
    九三號自小客車未依規定停車，影響乙○○之行駛路線，乙○○乃駛入來車車道
    ，適有黃秀琴騎乘車號ＺＦＤ—九一六號輕型機車（有配戴安全帽），沿高雄市
    楠梓區○○街由西向東行駛經該處，亦疏未注意行經閃光紅燈路口時，應減速接
    近，並應先停止於交岔路口前，禮讓幹道車先行，竟貿然駛入前開路口，乙○○
    因閃煞不及，其駕駛之車號ＪＧ—一０三號營業大貨車左前車頭遂撞及黃秀琴所
    騎乘之車號ＺＦＤ—九一六號輕型機車，黃秀琴因而受有頭部外傷之傷害，經送
    往健仁醫院急救後，仍於九十一年九月三日上午五時五分許，因中樞衰竭傷重不
    治死亡。乙○○肇事後，警方據報前往現場處理，因乙○○未考領大貨車職業駕
    駛執照，為恐遭人發覺，乙○○之友人丙○○竟意圖隱避乙○○之罪責而頂替，
    於九十一年八月十五日上午十一時三十分許，主動向處理車禍之員警表示其為駕
    車肇事之人，並配合製作交通事故談話紀錄表。後因肇事地點裝設有監視系統，
    經警方調閱監視錄影帶後，始發覺肇事者並非丙○○而查悉上情。
二、案經高雄市政府警察局楠梓分局移送臺灣高雄地方法院檢察署檢察官偵查起訴。
    理  由
一、右揭犯罪事實，業據被告乙○○、丙○○迭於警訊及偵審中供承不諱，核與被害
    人黃秀琴之子甲○○於警訊及偵查中所指述之情節大致相符，並有高雄市政府警
    察局交通大隊交通事故談話紀錄表、酒精測試紙、高雄市○○○○○道路交通事
    故調查報告表各一份、照片六張附卷可稽。又被害人黃秀琴確係因本件交通事故
    致遭被告乙○○所駕駛之上開車輛撞擊，致受有頭部外傷之傷害，經送醫急救後
    不治死亡之事實，亦經臺灣高雄地方法院檢察署檢察官督同法醫師相驗明確，製
    有鑑定驗斷書、勘驗筆錄及相驗屍體證明書各一份附卷足憑。按汽車行駛時，駕
    駛人應注意車前狀況，並隨時採取必要之安全措施；且汽車在雙向二車道行駛時
    ，應在遵行車道內行駛，並不得駛入來車之車道內；道路交通安全規則第九十四
    條第三項、第九十七條第一、三款分別定有明文，此為一般駕駛人應注意並能注
    意之事項，被告乙○○亦難諉為不知；況依道路交通事故調查報告表及卷附照片
    所示，被告乙○○肇事當時天氣晴朗，日間有日然光線，市區道路鋪裝有快慢車
    道，路面乾燥無缺陷，道路無障礙物，視距良好等情，亦有各項記載載明於道路
    交通事故調查報告表一紙附卷足憑，依其智識、能力亦無不能注意之情形，被告
    乙○○行經肇事路段，竟疏於注意車前狀況，並隨時採取必要之閃避、煞停措施
    ，且依被告乙○○肇事後現場車輛停止之位置觀察，現場遺留之車號ＸＵ—六０
    九三號自小客車停於岔路口南側之旗楠路一二六巷北向車道，頭南尾北，距東側
    巷邊左前、後輪均為一點一公尺，車尾距玉田街分向限制線延伸線六點三公尺，
    右側至右側略後之一二六巷南向及北向車道各留有左、右輪一點三及三點四公尺
    煞車痕，輔以雙方行向、路線、路況、車損部位及被告乙○○之供述，亦足認係
    被告乙○○逆向駛入來車車道而肇事，其有過失至為灼然。而被害人黃秀琴因本
    件車禍事故死亡，與被告乙○○之過失行為間，具有相當因果關係一情，亦堪認
    定。從而，被告乙○○、丙○○之自白核與事實相符，自可採為論罪科刑之依據
    。本件事證已臻明確，被告犯行，均堪認定。
二、被告乙○○係華譽公司之司機，以駕駛營業大貨車為其工作業務，係從事業務之
    人，其駕車肇事致人於死，核其所為，係犯刑法第二百七十六條第二項之業務過
    失致人於死罪；另核被告丙○○所為，係犯刑法第一百六十四條第二項之頂替罪
    。又被告乙○○無照駕車，因而致人死亡，其所犯過失致人於死部分，應依道路
    交通管理處罰條例第八十六條第一項規定，加重其刑至二分之一。爰審酌被告乙
    ○○未考領駕駛執照，竟貿然駕駛車輛行駛於道路上，罔顧公眾行之安全，並因
    過失肇事，致被害人因本件車禍死亡，行為誠屬不該，惟念其犯後坦承犯行，且
    已與被害人之家屬達成和解，賠償被害人家屬之損失，有和解書一紙在卷可參，
    而被害人黃秀琴騎乘機車行駛於支線道上，未禮讓幹道車先行亦有過失等一切情
    狀；及被告丙○○因見友人即被告乙○○無照駕車肇事，一時心急，思慮欠週，
    竟向警方謊稱其為肇事者，圖免被告乙○○之罪責，影響司法偵查之正確性，惟
    念其事後坦承犯行，態度良好等一切情狀，分別量處如主文所示之刑，並就被告
    丙○○所宣告拘役刑部分，諭知如易科罰金之折算標準。又查，被告乙○○、丙
    ○○前均未曾受有期徒刑以上刑之宣告，有臺灣高等法院被告全國前案紀錄表及
    臺灣高雄地方法院檢察署刑案資料查註紀錄表各一份可參，因過失肇事，犯後坦
    承犯行，深具悔意，經此偵審程序及罪刑之宣告，當知所警惕，信無再犯之虞，
    本院認渠等所宣告之刑，均以暫不執行為當，併予宣告各如主文所示之緩刑，以
    啟自新。
據上論斷，應依刑事訴訟法第二百九十九條第一項前段，道路交通管理處罰條例第八
十六條第一項，刑法第十一條、第一百六十四條第二項、第二百七十六條第二項、第
四十一條第一項、第七十四條第一款，罰金罰鍰提高標準條例第一條前段、第二條，
判決如主文。
本案經檢察官吳傑人到庭執行職務。
                                  臺灣高雄地方法院交通法庭
                                      法  官    曾  淑  娟
右正本證明與原本無異。
如不服本判決，應於判決送達後十日內，向本院提出上訴狀。
                                      書記官    呂  怜  勳
中      華      民      國    九十二    年      一    月      六      日
附錄本判決論罪科刑法條：
中華民國刑法第一百六十四條
 (藏匿人犯或使之隱避、頂替罪)
藏匿犯人或依法逮捕拘禁之脫逃人或使之隱避者，處二年以下有期徒刑、拘役或五百
元以下罰金。
意圖犯前項之罪而頂替者，亦同。
中華民國刑法第二百七十六條
 (過失致死罪)
因過失致人於死者，處二年以下有期徒刑、拘役或二千元以下罰金。
從事業務之人，因業務上之過失犯前項之罪者，處五年以下有期徒刑或拘役，得併科
三千元以下罰金。


司法院資訊處製作；財團法人民間司法改革基金會備份。
